【裁判字號】    99,交聲,645
【裁判日期】    990712
【裁判案由】    聲明異議
【裁判全文】
臺灣彰化地方法院交通事件裁定         99年度交聲字第645號
移送機關即
原處分機關  交通部公路總局臺中區監理所彰化監理站
異 議人 即
受 處分 人  甲○○
上列異議人因違反道路交通管理處罰條例案件，對於交通部公路
總局臺中區監理所彰化監理站民國九十九年六月十五日所為之裁
決書（彰監四字第裁六四－Ｉ00000000號），聲明異議
，本院裁定如下：
    主  文
原處分關於吊扣汽車駕駛執照拾貳個月部分撤銷。
甲○○重型機器腳踏車駕駛人，無駕駛執照駕駛重型機器腳踏車
，經測定酒精濃度超過規定標準，不得考領重型機器腳踏車駕駛
執照壹年。
    理  由
一、原處分意旨略以：異議人甲○○於民國九十九年一月三十日
    晚上十一時二十分許，騎乘車牌號碼ＩＹＢ－○二一號普通
    重型機器腳踏車，在彰化縣二林鎮○○街與中正路口，因汽
    車駕駛人酒精濃度超過規定標準之違規行為，爰依道路交通
    管理處罰條例第三十五條第一項第一款規定，除罰緩已經法
    院判決無需繳納外，吊扣駕駛執照十二個月，並施以道路交
    通安全講習。
二、聲明異議意旨略以：異議人無機車駕駛執照，僅有汽車駕駛
    執照，請求不要吊扣汽車駕駛執照，改禁考機車駕駛執照等
    語。
三、按汽車駕駛人飲用酒類或其他類似物後其吐氣所含酒精濃度
    超過每公升○點二五毫克或血液中酒精濃度超過百分之○點
    ○五以上者，不得駕駛；又汽車駕駛人，駕駛汽車經測試檢
    定，酒精濃度超過規定標準者，處新臺幣一萬五千元以上六
    萬元以下罰鍰，並當場移置保管該汽車及吊扣其駕駛執照一
    年；汽車駕駛人違反本條例規定，應受吊扣駕駛執照處分，
    於汽車駕駛人係無駕駛執照駕車者，在所規定最長吊扣期間
    內，不得考領駕駛執照；道路交通安全規則第一百十四條第
    二款、道路交通管理處罰條例第三十五條第一項第一款、第
    六十七條第六項分別定有明文。
四、經查：
  (一)異議人甲○○於九十九年一月三十日晚上十一時二十分許，
    騎乘車牌號碼ＩＹＢ－○二一號普通重型機器腳踏車，在彰
    化縣二林鎮○○街與中正路口，因汽車駕駛人酒精濃度超過
    規定標準之違規行為，經彰化縣警察局芳苑分局警員當場舉
    發並移送原處分機關裁決之事實，此有彰化縣警察局舉發違
    反道路交通管理事件通知單、原處分機關違反道路交通管理
    事件裁決書各一紙在卷可稽，且為異議人所不爭執，是異議
    人於上開時、地，確有酒後騎乘普通重型機器腳踏車之違規
    行為，應堪認定。
  (二)惟按道路交通管理處罰條例第六十八條業於九十四年十二月
    十四日修正，並自九十五年三月一日施行，修正前之道路交
    通管理處罰條例第六十八條規定：「汽車駕駛人，因違反本
    條例及道路交通安全規則之規定，受【吊扣或】吊銷駕駛執
    照處分時，【吊扣或】吊銷其持有各級車類之駕駛執照。」
    而修正後之道路交通管理處罰條例第六十八條規定：「汽車
    駕駛人，因違反本條例及道路交通安全規則之規定，受吊銷
    駕駛執照處分時，吊銷其持有各級車類之駕駛執照。」查該
    條文修正前，其原提案修正條文為：「汽、機車駕駛人，因
    違反本條例及道路交通安全規則之規定，受【吊扣或吊銷】
    駕駛執照處分時，【吊扣或吊銷】其違法或違規當時所駕駛
    車輛之駕駛執照。」立法理由略以：「原條文將違法或違規
    駕駛人所持有各級車類之駕駛執照一併吊扣或吊銷，失之過
    酷，影響人民工作及生活甚鉅，爰修正之」等語，是以其立
    法意旨在於違規行為對道路交通秩序之維持及道路交通安全
    已生較大之影響，故規定吊扣或吊銷其持有各級車類之駕駛
    執照，以限制其繼續駕車行駛道路之權利，其係屬駕駛行為
    之限制，並不因所持駕駛執照種類不同而有所差異。而最後
    通過之修正條文，係將道路交通管理處罰條例第六十八條原
    有條文中之【吊扣或】三字刪除等情，此有立法院交通委員
    會九十四年十月五日臺立交字第○九四二四○○一五三號函
    附道路交通管理處罰條例第六十八條審查報告可參（立法院
    公報第九十四卷第七十期第一三五至一三八頁）。則參照上
    開立法理由及立法經過，依修正後之條文，按上開規定受【
    吊銷駕照】處分者，仍維持吊銷其持有各級車類之駕駛執照
    ，至於，受【吊扣駕照】處分者，則僅【吊扣】其違法或違
    規當時所駕駛車輛之駕駛執照，不再吊扣其持有各級車類之
    駕駛執照，此觀之立法理由及立法經過至明（臺灣高等法院
    臺中分院九十六年度交抗字第一三六、六四八、九九六號裁
    定意旨參照）。本件異議人前開違規行為係發生於九十九年
    一月三十日，自應依修正後道路交通管理處罰條例第六十八
    條規定裁處（該條文雖於九十九年五月二十日再次修正，並
    於同年六月五日公布，然因行政院尚未依道路交通管理處罰
    條例第九十三條規定，以命令定其施行日期，現尚未施行）
    ，且修正後道路交通管理處罰條例第六十八條之規定，既將
    「吊扣」等字刪除，是依前開說明，駕駛人受吊扣駕駛執照
    處分時，不再吊扣其持有各級車類之駕駛執照，故原處分機
    關於作成吊扣駕駛執照處分時，應就行為人所應吊扣之駕駛
    執照種類予以限定，始符合依法行政原則。
  (三)再按汽車駕駛執照分為十三類：小型車普通駕駛執照、大貨
    車普通駕駛執照、大客車普通駕駛執照、聯結車普通駕駛執
    照、小型車職業駕駛執照、大貨車職業駕駛執照、大客車職
    業駕駛執照、聯結車職業駕駛執照、國際駕駛執照、輕型機
    器腳踏車駕駛執照、重型機器腳踏車駕駛執照、普通重型機
    器腳踏車駕駛執照、大型重型機器腳踏車駕駛執照。又汽車
    駕駛人取得高一級車類之駕駛資格者，應換發駕駛執照，並
    准其駕駛較低級車類之車輛，而已領有普通小型車駕駛執照
    者，得駕駛小型車、輕型機器腳踏車。道路交通安全規則第
    五十三條、第六十一條第一項第四款分別定有明文。復按汽
    車駕駛人，領有聯結車、大客車、大貨車或小型車駕駛執照
    ，駕駛重型機器腳踏車，處一千六百元以上三千六百以下罰
    鍰，並禁止其駕駛，道路交通管理處罰條例第二十二條第一
    項第四款亦有明文。由此可知，駕駛普通重型機器腳踏車須
    有獨立之駕駛執照，縱汽車駕駛人考領有聯結車、大客車、
    大貨車、小型車之駕駛執照，依上開規定，亦不得駕駛普通
    重型機器腳踏車。亦即，普通重型機器腳踏車駕駛執照與小
    型車普通駕駛執照，係不同之駕駛資格執照，彼此間無法通
    用。行政機關既不准許持小型車普通駕駛執照駕駛普通重型
    機器腳踏車，在處罰上，亦應分別處理，不得因駕駛普通重
    型機器腳踏車之違規行為而吊扣或吊銷小型車普通駕駛執照
    自明。本件異議人僅考領有小型車普通駕駛執照，未曾考領
    機器腳踏車駕駛執照，此有機車駕照基本資料及汽車駕照基
    本資料一紙在卷可佐，而異議人為本件違規時係騎乘普通重
    型機器腳踏車，亦有彰化縣警察局舉發違反道路交通管理事
    件通知單一紙附卷可憑，揆諸前開說明，其依法所受之處分
    應為限制其騎乘普通重型機器腳踏車之權利，即吊扣其普通
    重型機器腳踏車駕駛執照，然異議人既無普通重型機器腳踏
    車之駕駛執照，自無從為吊扣普通重型機器腳踏車駕駛執照
    之處分，而應依道路交通管理處罰條例第六十七條第六項規
    定，裁處「不得考領重型機器腳踏車駕駛執照一年」。原處
    分機關未審酌及此，逕為裁罰，即難認為允當。
  (四)從而，本件異議人之異議為有理由，爰撤銷原處分關於「吊
    扣駕駛執照十二個月」部分，並就撤銷部分改諭知如主文第
    二項所示之處罰。至於原處分機關另裁處異議人「施以道安
    講習」部分，聲明異議意旨既未指摘及此，本院即無由就該
    部分處分併予審酌，附此敘明。
據上論斷，應依道路交通管理處罰條例第八十七條第二項，道路
交通案件處理辦法第二十條前段，裁定如主文。
中    華    民    國    99    年    7     月    12    日
                    交通法庭          法  官  鄭舜元
以上正本證明與原本無異
如不服本裁定，應於裁定送達後5日內向本院提出抗告狀（須附
繕本）。
中    華    民    國    99    年    7     月    12    日
                                      書記官  陳秀香

司法院資訊處製作；財團法人民間司法改革基金會備份。
